最高法院刑事判決　　　　　　　九十四年度台非字第二八九號
　　上　訴　人　最高法院檢察署檢察總長
　　被　　　告　甲○○
上列上訴人因被告違反麻醉藥品管理條例案件，對於台灣基隆地
方法院中華民國八十六年八月一日第一審確定判決（八十六年度
訴字第三六四號，起訴案號：台灣基隆地方法院檢察署八十六年
度偵字第一九五八號），認為部分違法，提起非常上訴，本院判
決如下：
    主  文
原判決關於甲○○部分撤銷。
甲○○非法販賣化學合成麻醉藥品，處有期徒刑伍年，扣案安非
他命參包（毛重陸拾柒公克，淨重陸拾伍公克）、電子秤壹台、
塑膠袋貳拾只沒收；又非法吸用化學合成麻醉藥品，處有期徒刑
捌月。應執行有期徒刑伍年貳月，扣案之安非他命參包（毛重陸
拾柒公克，淨重陸拾伍公克）、電子秤壹台、塑膠袋貳拾只均沒
收。
    理  由
非常上訴理由稱：「按判決不適用法則或適用不當者，為違背法
令，刑事訴訟法第三百七十八條定有明文。又刑法關於累犯之規
定，以受有期徒刑之執行完畢，或受無期徒刑或有期徒刑一部之
執行而赦免後，五年以內再犯有期徒刑以上之罪者，為其成立要
件，此觀之刑法第四十七條之規定甚明。次按裁判確定前犯數罪
者，併合處罰之，數罪併罰有二裁判以上者，依刑法第五十一條
之規定定其應執行之刑，同法第五十條、第五十三條定有明文。
故數罪併罰之案件，其各案判決均係宣告刑，並非執行刑，亦即
數罪併罰案件之執行完畢，係指數罪定應執行之刑後，已將該應
執行之刑執行完畢者而言，若僅數罪中之一罪所宣告之刑執行完
畢，而數罪合併所定應執行之刑尚未執行完畢，各罪之宣告刑均
不發生執行完畢問題，其在未裁定前已先執行期滿之罪，僅應將
其已執行之刑期自應執行刑中扣除，不能認該罪已執行完畢，自
亦不能據為成立累犯之要件（最高法院四十七年台抗字第二號判
例、同院八十八年度台非字第一六一號、第二八五號、九十年度
台非字第三四０號判決及同院七十八年度第二次刑事庭會議決議
參照）。查本件被告甲○○前於民國八十年九月間因違反懲治走
私條例案，經台灣基隆地方法院以八十一年度訴字第六０號刑事
判決判處有期徒刑九月，於八十一年五月十一日確定（下稱甲罪
），並於同年九月十一日執行完畢（參見台灣基隆地方法院檢察
署九十一年〈八十一年之誤〉度執字第五一四號執行卷）；又於
八十年六月至十一月間，分別犯槍砲彈藥刀械管制條例、麻醉藥
品管理條例、麻醉藥品管理條例、懲治走私條例案，經台灣高等
法院以八十一年度上訴字第五八二０號刑事判決、台灣台北地方
法院士林分院以八十二年度訴更緝字第三號刑事判決各判處有期
徒刑六月、五年二月、四月、六月，並於八十二年四月九日及同
年十月二十日確定 (下稱乙、丙、丁、戊罪）；復於八十一年十
月至八十二年一月間違反麻醉藥品管理條例案，經台灣基隆地方
法院以八十一年度易字第一四二０號刑事判決判處有期徒刑八月
，於八十二年六月八日確定（下稱己罪），嗣經台灣台北地方法
院士林分院檢察署檢察官聲請台灣台北地方法院士林分院以八十
二年度聲字第六七三號刑事裁定將上開乙、丙、丁、戊、己等五
罪定應執行刑為有期徒刑六年八月，並經檢察官指揮執行於八十
四年六月八日假釋出獄，執行期滿日為八十八年八月六日（參見
前台灣台北地方法院士林分院檢察署八十三年度執更字第三七二
號執行卷、台灣基隆地方法院檢察署八十四年度執護字第二二０
號保護管束執行卷），惟前開甲、乙、丙、丁、戊等五罪，均係
於裁判確定前所犯數罪，合於數罪併罰規定，雖甲罪所處之有期
徒刑九月已於八十一年九月十一日執行完畢，仍應與乙、丙、丁
、戊等罪依刑法第五十一條規定定其應執行之刑後，再與己罪之
刑合併執行，於數罪併罰所定應執行之刑尚未執行完畢前，各罪
之宣告刑均不生執行完畢問題，自不能論以累犯。乃原判決疏未
注意及此，誤認被告前犯甲罪所處有期徒刑九月已於八十一年九
月十一日執行完畢，於八十六年四月間再犯本件非法販賣化學合
成麻醉藥品、非法吸用化學合成麻醉藥品二罪，係五年以內再犯
，合乎累犯之要件，遽依刑法第四十七條規定論以累犯並加重其
刑，揆之首揭說明，顯有適用法則不當之違法。案經確定且於被
告不利，爰依刑事訴訟法第四百四十一條、第四百四十三條提起
非常上訴，以資糾正」等語。
本院按判決不適用法則或適用不當者，為違背法令，刑事訴訟法
第三百七十八條定有明文。又累犯之成立，以受有期徒刑之執行
完畢，或受無期徒刑或有期徒刑一部之執行而赦免後，五年以內
再犯有期徒刑以上之罪者，始足當之，此觀刑法第四十七條規定
甚明。再裁判確定前犯數罪者，併合處罰之，數罪併罰有二裁判
以上者，依刑法第五十一條之規定定其應執行之刑，同法第五十
條、第五十三條定有明文。故數罪併罰之案件，其各罪所宣告之
刑，並非執行刑，亦即數罪併罰案件之執行完畢，係指數罪定應
執行之刑後，已將該應執行之刑執行完畢者而言，若執行之刑期
，僅超過數罪中之一罪所宣告之刑期者，而數罪合併所定應執行
之刑尚未執行完畢，則各罪之宣告刑均不發生執行完畢問題，其
在未裁定前已先執行期滿之罪，僅應將其已執行之刑期自應執行
刑中扣除，不能認該罪已執行完畢，而據為論以累犯之基礎。查
被告甲○○前曾於八十年九月間因違反懲治走私條例案，經台灣
基隆地方法院以八十一年度訴字第六０號刑事判決判處有期徒刑
九月（即甲罪），於八十一年五月十一日確定，並於同年九月十
一日執行完畢（台灣基隆地方法院檢察署八十一年度執字第五一
四號執行卷）；又於八十年六月至十一月間，因違反犯槍砲彈藥
刀械管制條例（未經許可，無故持有可發射子彈具有殺傷力之槍
砲）及麻醉藥品管理條例（非法販賣化學合成麻醉藥品、連續非
法吸用化學合成麻醉藥品）等罪（即乙、丙、丁罪），經台灣宜
蘭地方法院於八十一年七月二十八日以八十一年度訴字第一二九
號刑事判決各判處有期徒刑六月、五年二月、四月，經上訴於第
二審台灣高等法院後，於八十一年十二月四日撤回非法吸用化學
合成麻醉藥品部分（即丁罪）之上訴確定，其他二罪（即乙、丙
罪）經台灣高等法院於八十二年二月二十五日以八十一年度上訴
字第五八二０號刑事判決駁回上訴，於八十二年四月九日確定（
台灣高等法院八十一年度上訴字第五八二０號卷）。又於八十年
九月間因違反懲治走私條例案件（共同銷售私運管制物品進口逾
公告數額之走私物品未遂，即戊罪）經前台灣台北地方法院士林
分院於八十二年八月十七日以八十二年度訴更緝字第三號刑事判
決判處有期徒刑六月，於八十二年十月十二日確定（前台灣台北
地方法院士林分院八十二年度訴更緝字第三號卷）。復於八十一
年十月至八十二年一月間因違反麻醉藥品管理條例案（連續非法
吸用化學合成麻醉藥品，即己罪），經台灣基隆地方法院於八十
二年五月七日以八十一年度易字第一四二０號刑事判決判處有期
徒刑八月，於八十二年六月八日確定，有該案卷可稽。嗣經前台
灣台北地方法院士林分院於八十二年十二月十四日以八十二年度
聲字第六七三號刑事裁定，將上開乙、丙、丁、戊、己等五罪定
應執行刑為有期徒刑六年八月確定，並經檢察官指揮執行於八十
四年六月八日假釋出獄，執行期滿日為八十八年八月六日（台灣
台北地方法院士林分院檢察署八十三年度執更字第三七二號執行
卷、台灣基隆地方法院檢察署八十四年度執護字第二二０號保護
管束執行卷）。而前開乙、丙、丁、戊等四罪，均係於甲罪裁判
確定前所犯之數罪，合於數罪併罰規定，雖甲罪所處之有期徒刑
九月已於八十一年九月十一日執行完畢，仍應與乙、丙、丁、戊
等罪依刑法第五十一條規定定其應執行之刑後，再與己罪之刑合
併執行，而於數罪併罰所定應執行之刑尚未執行完畢前，各罪之
宣告刑均不生執行完畢之問題，再犯有期徒刑以上刑之罪，自不
能論以累犯。乃原判決疏未注意及此，誤認被告前犯甲罪所處有
期徒刑九月已於八十一年九月十一日執行完畢，其於八十六年四
月間再犯本件非法販賣化學合成麻醉藥品及非法吸用化學合成麻
醉藥品二罪，係受有期徒刑執行完畢後，五年內再犯，合乎累犯
之要件，遽依刑法第四十七條規定論以累犯並加重其刑，而論以
非法販賣化學合成麻醉藥品，累犯，處有期徒刑五年二月，扣案
安非他命三包（毛重六十七公克，淨重六十五公克）、電子秤一
台、塑膠袋二十只沒收；又非法吸用化學合成麻醉藥品，累犯，
處有期徒刑九月。有期徒刑部分並定應執行有期徒刑五年六月。
揆之前揭說明，有適用法則不當之違法。案經確定且於被告不利
，非常上訴意旨執以指摘，洵有理由。應由本院將原判決撤銷，
改判如主文第二項所示，並依法定其應執行之刑，以資糾正。
據上論結，應依刑事訴訟法第四百四十七條第一項第一款，行為
時麻醉藥品管理條例第十三條之一第二項第一款、第四款，刑法
第十一條前段、第三十八條第一項第一款、第二款、第五十一條
第五款，判決如主文。
中　　華　　民　　國　九十四　年　 十二 　月　二十二　日
                      最高法院刑事第九庭
                          審判長法官  陳　正　庸
                                法官  賴　忠　星
                                法官  王　居　財
                                法官  林　開　任
                                法官  林　立　華
      本件正本證明與原本無異
                                      書  記  官
中　　華　　民　　國　九十四　年　 十二 　月　 三十　 日
                                                      Ｌ
附錄：
被告行為時麻醉藥品管理條例第十三條之一：
違反前條之規定，其屬於第二條第一款至第三款之麻醉藥品者，
應分別依法處罰。
違反前條之規定，其屬於第二條第四款之麻醉藥品者，依左列規
定處罰：
一、非法輸入、製造、運輸、販賣者，處五年以上有期徒刑，得
    併科五萬元以下罰金。
四、非法施打吸用者，處三年以下有期徒刑、拘役或一萬元以下
    罰金。
